【裁判字號】    89,訴,270
【裁判日期】    891207
【裁判案由】    偽造有價證券
【裁判全文】
臺灣嘉義地方法院刑事判決                          八十九年度訴字第二七號
    公  訴  人  臺灣嘉義地方法院檢察署檢察官
    被      告  甲○○
    指定辯護人  本院公設辯護人  丙○○
右列被告因偽造有價證券案件，經檢察官提起公訴（八十九年度偵緝字第一一○、一
一一、一一三號），本院判決如左：
    主  文
甲○○連續意圖供行使之用，而偽造有價證券，處有期徒刑年貳月，偽造如附表編
號二至五所示之支票肆紙均沒收。
    事  實
一、甲○○與乙○○原係朋友關係，甲○○意圖為自己不法之所有，於民國八十四年
    五月二十二日上午，至乙○○位於臺北縣蘆洲鄉○○路三十六巷十號九樓之二住
    處拜會，嗣於同日晚上七時至十一時間某時，趁乙○○暫時外出，未經乙○○同
    意或授權，竟竊取乙○○所有置於房間抽屜內，付款人均為上海商業儲蓄銀行蘆
    洲分行，帳號均為一○三二之一號，票號0000000、0000000、0
    000000、0000000及0000000號之空白支票五紙（即如附表
    編號一至五所示之支票五紙）得手，並於上開支票五紙上之發票人欄內盜用乙○
    ○置於房間電視櫃上之印章後，隨即離去。嗣又基於概括之犯意，先於八十四年
    五月二十四日凌晨，至臺北市○○街五十號五樓「金龍酒店」消費，於前開票號
    0000000號支票上偽簽金額新台幣（下同）五萬元，發票日（起訴書誤載
    為到期日）八十四年六月二日，又於前開票號0000000號支票上偽簽金額
    三萬三千元，發票日（起訴書誤載為到期日）八十四年五月二十七日，將該二紙
    支票交付「金龍酒店」小姐吳麗卿轉交帶班經理王月娥，王月娥旋轉交「金龍酒
    店」現場經理蔡耀南抵付消費帳款；後於八十四年五月二十九日，至臺北市○○
    ○路四一○號四樓「粘巴達ＫＴＶ」消費後，於前開票號0000000號支票
    上偽簽金額五萬元，發票日（起訴書誤載為到期日）八十四年六月十日，將該紙
    支票交付「粘巴達ＫＴＶ」經理樂麗玉轉交負責人張家雄抵付消費帳款；復於八
    十四年六月五日凌晨三時許，再至「粘巴達ＫＴＶ」消費時，又於前開票號00
    00000號支票上偽簽金額七萬元，發票日（起訴書誤載為到期日）八十四年
    五月三十日，將該紙支票交與「粘巴達ＫＴＶ」負責人張家雄抵付消費帳款，張
    家雄嗣於八十四年六月七日再將該紙支票交付其友羅政偉調借現金，羅政偉再轉
    交其所任職喜美綜合旅行社之負責人陳清輝。嗣經不知情之張家雄、蔡耀南、陳
    清輝提示所持支票後，得悉均已掛失止付而遭退票，始循線查獲。
二、案經臺北市政府警察局士林分局、大安分局及內湖分局報告臺灣板橋地方法院檢
    察署及臺灣士林地方法院檢察署呈請臺灣高等法院檢察署檢察長令轉臺灣嘉義地
    方法院檢察署檢察官偵查起訴。
    理  由
一、訊據被告甲○○固坦承於被害人乙○○所有如附表編號一至五所示支票五紙之發
    票人欄上加蓋被害人乙○○之印章後，並於其中如附表編號一至四所示支票四紙
    上陸續填載金額及發票日，交付他人抵付消費帳款等情，惟矢口否認有何犯行，
    辯稱：其與乙○○係男女朋友，係經乙○○同意借用其支票，並非偽造云云。
二、經查：
（一）被告未經被害人乙○○同意即於其所有如附表編號一至五所示支票五紙上加蓋
      被害人之印章，嗣後將其中如附表編號二至五所示之支票陸續填載完成並交付
      與「粘巴達ＫＴＶ」及「金龍酒店」之負責人或店員等情，迭經其於偵查及審
      理時自承：「（問：對起訴書之犯罪事實有何意見？）我有向乙○○說要開票
      使用，但他沒有做任何表示，也未表示同意，對於開票消費的犯罪事實我並不
      否認。」（本院卷第十一頁反面訊問筆錄）；「八十四年五月間拿的，是在臺
      北縣蘆洲鄉乙○○的住處拿的，當時她不在，．．我就自己拿走，拿走後我沒
      有告訴她。．．是的，我拿支票就順便蓋章，未經她同意。．．（問：共向乙
      ○○拿多少張支票？）四張或五張，我是沒有經過她同意。」（臺灣嘉義地方
      法院檢察署八十九年度偵緝字第一一三號卷第七頁至第八頁、第三十二頁訊問
      筆錄）無訛，且與被害人乙○○於警訊時所指訴係被告竊取並偽造支票之情節
      一致（臺灣板橋地方法院檢察署八十四年度偵字第一三二七一號卷第五頁至第
      六頁反面偵訊筆錄、第三十七頁至第三十八頁訊問筆錄，臺灣板橋地方法院檢
      察署八十四年度偵字第一四六三二號卷第三頁至第四頁反面偵訊筆錄，臺灣士
      林地方法院檢察署八十四年度偵字第六五四七號卷第三頁至第五頁反面偵訊筆
      錄、第四十一頁至第四十二頁訊問筆錄），並經證人即「粘巴達ＫＴＶ」經理
      樂麗玉、「粘巴達ＫＴＶ」負責人張家雄、「金龍酒店」帶班經理王月娥、「
      金龍酒店」現場經理蔡耀南、張家雄之友羅政偉、喜美綜合旅行社負責人陳清
      輝證述屬實（臺灣板橋地方法院檢察署八十四年度偵字第一三二七一號卷第三
      頁至第四頁反面偵訊筆錄，臺灣板橋地方法院檢察署八十四年度偵字第一四六
      三二號卷第五頁至第十頁反面偵訊筆錄，臺灣士林地方法院檢察署八十四年度
      偵字第六五四七號卷第六頁至第八頁反面偵訊筆錄），復有支票影本、退票理
      由單、掛失止付票據提示人資料查報表、票據掛失止付通知書、遺失票據申報
      書各四份在卷（臺灣板橋地方法院檢察署八十四年度偵字第一三二七一號卷第
      十四頁至第十九頁，臺灣板橋地方法院檢察署八十四年度偵字第一四六三二號
      卷第十五頁至第二十頁，臺灣士林地方法院檢察署八十四年度偵字第六五四七
      號卷第十頁至第二十三頁）可查。
（二）雖被告於審理時翻異其詞，辯稱其與被害人關係熟稔，拿取票據前曾向被害人
      乙○○說明欲向其借用票據，被害人乙○○當時有點頭，況且必經同意，否則
      被告如何知悉印章置於何處云云。第查，被告此等辯解係於八十九年十一月二
      十三日本院最後言詞辯論時所提出，已與歷次關於未經乙○○同意即取用其票
      之自白矛盾不一。又被害人乙○○係於八十四年五月二十二日票據遭竊之隔二
      日即同年月二十四日逕向銀行申請掛失止付如附表編號一至五所示支票，有票
      據掛失止付通知書、遺失票據申報書各一份在卷（臺灣板橋地方法院檢察署八
      十四年度偵字第一三二七一號卷第十八頁至第十九頁）可查，其於被告拿取支
      票後即刻向銀行申請掛失止付，與一般支票遭竊時之處理方式無異。另被告縱
      與乙○○關係非常，惟被告既然自陳：「（問：你之前有無拿乙○○的票去使
      用？）沒有，這是第一次。」（本院卷第十二頁訊問筆錄），則依其過去之交
      往模式以觀，其與乙○○之關係並非達到得任意使用填載乙○○所有支票之地
      步。況且被告又謂：「（問：支票上的印章是否你所蓋的？）是我蓋的，印章
      放在乙○○客廳電視櫃的上面。」（本院卷第四十二頁審判筆錄），顯見所盜
      用印章並非難以發現，非有必經同意者始知置放何處之情。再參酌被告自承其
      於八十四年五月二十二日當天至被害人乙○○住處拿取票據後即未再與其見面
      （本院卷第四十一頁審判筆錄），而證人即「金龍酒店」帶班經理王月娥亦證
      稱：「他（即被告）有無再去舞廳？六月初跳票，以後就沒再來過。」（臺灣
      士林地方法院檢察署八十四年度偵字第六五四七號卷第四十二頁反面訊問筆錄
      ）等情，足見被告於竊取及偽造支票並交付他人後，明知所偽簽支票當然無法
      兌現，因而心虛避不見面。是故，被告前開辯解閃爍不一，且與常情未合，無
      非臨訟畏罪之詞，自不可採。因之，被告之自白核與事實相符，事證明確，其
      犯行洵堪認定。至被告另聲請傳喚被害人乙○○到庭為證，以明是否經其同意
      借票等情，惟被害人乙○○業於八十六年五月三十日死亡，有卷附之戶籍謄本
      一份可參（本院卷第二十一頁至第二十二頁），且本件事證已臻明確，並無調
      查之可能及必要，附此敘明。
三、核被告一次竊取五張支票之行為，係犯刑法第三百二十條第一項之竊盜罪；偽造
    如附表編號二至五所示支票之行為，係犯刑法第二百零一條第一項之偽造有價證
    券罪；於如附表編號一所示之支票上盜用印章之行為，係犯刑法第二百十七條第
    二項之盜用印章罪。公訴人雖認如附表編號一所示支票係被告所偽造，然被告僅
    坦認僅於該紙支票上發票人欄上盜用印章（本院卷第十一頁反面至第十二頁訊問
    筆錄），而該紙支票曾經掛失止付，然未據提示，有上海商業銀行蘆洲分行八十
    九年七月十九日八九上蘆字第○五四號函在卷（本院卷第二十頁）可參，復無其
    他佐證得認該紙支票上之發票日、金額等票據必要記載事項已填載完畢，從而，
    該紙票據因未制作完畢之故，並非有價證券，公訴人此部分指訴，容有誤會（最
    高法院七十七年度台上字第一六七四號判決參照），惟公訴人既於起訴書載明：
    「被告盜用乙○○之印章，乃偽造有價證券之部分行為。」等詞，且盜用印章係
    偽造有價證券事實之減縮，自毋庸變更起訴法條。其偽造如附表編號二至五所示
    之支票後持以行使，其行使為偽造行為所吸收，只論以偽造有價證券罪，又於如
    附表編號二至五所示支票上盜用印章則為偽造有價證券之部分行為，亦包括於偽
    造有價證券罪內，不另論盜用印章罪。再被告持偽造如附表編號二至五所示支票
    交付他人以抵付款項，均屬於行使偽造有價證券行為之一部，不另成立詐欺罪。
    被告雖一次於如附表編號二至五所示支票上盜用印章於發票人欄上，惟於每次交
    付行使前始分別填載票面金額及發票日以完成票據必要記載事項，其先後簽發支
    票之行為顯然可分，又時間緊接，方法雷同，所犯係構成要件相同之罪名，顯係
    基於概括犯意為之，應依刑法第五十六條連續犯規定論以一罪，並加重其刑。而
    被告一次竊取支票五紙乃為達盜用印章及連續偽造有價證券之目的，所犯竊盜、
    連續偽造有價證券及盜用印章罪間有方法結果之牽連關係，應從一重之連續偽造
    有價證券罪處斷。爰審酌被告犯罪之動機、目的、方法，所偽造有價證券絕大部
    分已流通於市面，對社會交易秩序所生危害非輕，以及犯罪後尚能清楚交待所為
    ，態度尚可等一切情狀，量處如主文所示之刑，以資懲儆。
四、偽造如附表編號二至五所示之支票四紙，業據提示交換，未能證明已經滅失，應
    依刑法第二百零五條規定宣告沒收。如附表編號一所示之支票一紙，係被害人乙
    ○○所有失竊之物，且無其他證據得認該紙支票之金額及發票日已填載完成，非
    屬有價證券，已如前述，則不另宣告沒收（最高法院八十五年度台上字第四六七
    五號判決參照）。
據上論斷，應依刑事訴訟法第二百九十九條第一項前段，刑法第五十六條、第二百零
一條第一項、第二百十七條第二項、第三百二十條第一項、第五十五條、第二百零五
條，罰金罰鍰提高標準條例第一條前段，判決如主文。
本案經檢察官林俊良到庭執行職務。
中      華      民      國    八十九    年     十二     月      七      日
                                      臺灣嘉義地方法院刑事第三庭
                                          法  官  張  道  周
右正本證明與原本無異。
如不服本判決，應於判決送達後十日內向本院提出上訴狀( 應附繕本 )。
中      華      民      國    八十九    年     十二     月      七      日
                                          書記官  鄭  昭  亮
附表
┌──┬────────┬─────┬─────┬───────────┐
│編號│票號            │發票日    │金額      │備註                  │
├──┼────────┼─────┼─────┼───────────┤
│一  │0000000  │未能證明已│未能證明已│業經掛失，惟未經提示  │
│    │                │填載      │填載      │                      │
├──┼────────┼─────┼─────┼───────────┤
│二  │0000000  │84.6.10   │五萬元    │發票人乙○○、付款人上│
│    │                │          │          │海商業儲蓄銀行蘆洲分行│
│    │                │          │          │、帳號一○三二之一號  │
├──┼────────┼─────┼─────┼───────────┤
│三  │0000000  │84.6.2    │五萬元    │同右                  │
├──┼────────┼─────┼─────┼───────────┤
│四  │0000000  │84.5.27   │三萬三千元│同右                  │
├──┼────────┼─────┼─────┼───────────┤
│五  │0000000  │84.5.30   │七萬元    │同右                  │
└──┴────────┴─────┴─────┴───────────┘
附錄本判決論罪法條全文：
刑法第二百零一條第一項
意圖供行使之用，而偽造、變造公債票、公司股票或其他有價證券者，處三年以上十
年以下有期徒刑，得併科三千元以下罰金。
刑法第二百十七條
偽造印章、印文或署押，足以生損害於公眾或他人者，處三年以下有期徒刑。
盜用印章、印文或署押，足以生損害於公眾或他人者，亦同。
刑法第三百二十條第一項
意圖為自己或第三人不法之所有，而竊取他人之動產者，為竊盜罪，處五年以下有期
徒刑、拘役或五百元以下罰金。


司法院資訊處製作；財團法人民間司法改革基金會備份。
